臺灣臺北地方法院民事判決　九十一年度訴字第四七五六號
　　原　　　告　甲○○○
　　訴訟代理人　丁○○
　　被　　　告　華南商業銀行股份有限公司
　　法定代理人　丙○○
　　訴訟代理人　乙○○
右當事人間債務人異議之訴事件，本院判決如左：
    主    文
原告之訴駁回。
訴訟費用由原告負擔。
    事    實
甲、原告方面：
一、聲明：鈞院錦九十一年執正字第一九０三五號所為之強制執行程序應予撤銷。
二、陳述：兩造曾於民國九十一年二月二十七日達成協議，內容略為原告願給付被告
    新台幣（下同）壹佰壹拾萬元，而被告應給付原告清償所需及原告之債權憑證，
    並約定雙方須於九十一年三月十五日前履約。原告遂於同年三月五日自原告帳戶
    內提領上述金額親至被告之營業所在地與被告履行約定，詎料被告竟無法提出雙
    方約定之債權憑證予原告，並稱已遺失，然被告竟逕行查封原告之抵押物，爰依
    據強制執行法第十四條第一項提起債務人異議之訴，請求撤銷鈞院九十一年度執
    正字第一九０三五號之強制執行程序。
三、證據：提出協議書、領款記錄、催告履約信、無借款證明書、存款餘額證明書（
    以上皆影本）及陳情書等件為證。
乙、被告方面：
一、聲明：駁回原告之訴。
二、陳述略稱：
（一）本件系爭不動產原為原告之夫王文洲所有，於七十四年六月三日王文洲將該不
      動產設定本金最高限額抵押權壹佰壹拾萬元予被告，以為訴外人林桂蘭向被告
      所為借款、保證等債務之擔保，嗣後王文洲將該不動產移轉予其子王方偉、王
      方興、王裘蒂等人，後再經移轉予原告。
（二）因林桂蘭無法清償所負保證債務，被告即對系爭不動產取得拍賣抵押物裁定，
      嗣後原告就抵押權是否存在提起訴訟，對此被告亦取得確定之勝訴判決，抵押
      權之合法存在已經確認，故被告依合法取得之執行名義執行抵押物求償，自屬
      合法。又該標的物鈞院原定於九十一年三月五日進行第一次拍賣，原告因見拍
      賣在即，遂向被告承諾願立即代償設定最高限額壹佰壹拾萬元，請求被告撤回
      強制執行並塗銷抵押權，被告因見原告頗具誠意，即先向鈞院聲請撤回執行。
      詎料被告撤回執行後，原告即藉故拖延不願代償，拒絕履行承諾，故其承諾應
      已失效，系爭不動產仍須擔保壹仟貳佰伍拾捌萬肆仟捌佰壹拾伍元及利息、違
      約金之債務。本件執行名義係合法成立，且無任何消滅或妨礙事由發生，故應
      駁回原告之訴。
三、證據：提出八十九年度拍字第一八七０號民事裁定、八十九年度訴字第五二五五
    號民事判決及確定證明書（以上皆影本）等件為證。
丙、本院依職權調閱八十九年度執字第二五九三一號、九十一年度執字第一九０三五
    號執行卷。
    理      由
一、原告起訴主張：兩造曾於九十一年二月二十七日達成協議，內容略為原告願給付
    被告壹佰壹拾萬元，而被告應給付原告清償所需及原告之債權憑證，並約定雙方
    須於九十一年三月十五日前履約。原告遂於同年三月五日自原告帳戶內提領上述
    金額會親自被告之營業所在地與被告履行約定，詎料被告竟無法提出雙方約定之
    債權憑證予原告，然被告竟逕行查封原告之抵押物，爰依據強制執行法第十四條
    第一項提起債務人異議之訴，請求撤銷鈞院九十一年度執正字第一九０三五號之
    強制執行程序。
二、被告則以：其係為合法取得之執行名義執行抵押物求償，原告因見拍賣在即，遂
    向被告承諾願立即代償設定最高限額壹佰壹拾萬元，請求被告撤回強制執行並塗
    銷抵押權，並簽具協議書被告依約先向鈞院聲請撤回執行。詎料被告撤回執行後
    ，原告即藉故拖延不願代償，拒絕履行承諾，故其承諾應已失效本件無任何消滅
    或妨礙事由發生等語置辯。
三、本件原告主張：被告前以八十九年度拍字第一八七０號拍賣抵押物裁定為執行名
    義，向本院執行處以八十九年度執字第二五九三一號聲請拍賣抵押物強制執行程
    序中，兩造曾於九十一年二月二十七日達成協議，內容略為原告願給付被告壹佰
    壹拾萬元，而被告應將執行程序撤回並交付相關之債權憑證，並約定雙方須於九
    十一年三月十五日前履約。被告雖將原先之執行程序撤回，然嗣原告欲向被告清
    償時，被告竟無法提出雙方約定之債權憑證予原告，並進而向本院執行處另行提
    起九十一年度執字第一九０三五號拍賣抵押物執行事件等情。業據其提出協議書
    、領款記錄、催告履約信、無借款證明書、存款餘額證明書等件為證，並經本院
    調閱八十九年度執字第二五九三一號、九十一年度執正字第一九０三五號之強制
    執行卷宗，且為被告所不爭執，自堪信此部分原告主張為真實。
四、按執行名義成立後，如有消滅或妨礙債權人請求之事由發行，債務人得於強制執
    行程序終結前，向執行法院對債權人提出異議之訴。如以裁判為執行名義時，其
    為異議原因之事實發生在前訴訟言詞辯論終結後者，亦得主張之。依前項規定起
    訴，如有多數得主張之異議原因事實，應一併主張之。其未一併主張者，不得再
    行提起異議之訴。強制執行法第十四條第一項、第三項分別定有明文。本件原告
    主張其與被告間於九十一年二月二十七日達成之協議書內容，屬於有「妨礙」債
    權人請求之事由（見本院九十一年九月二十三日言詞辯論筆錄），而被告辯稱前
    開協議業因原告拒不履行而失效，故並無妨礙之事由發生。故本件之主要爭點即
    在本件原告是否得以前開協議書為妨礙債權人（即原告）請求之事由，而提起債
　　務人異議之訴暫時排除執行名義之執行力。
（一）本件原告曾對被告所取得八十九年度拍字第一八七０號拍賣抵押物之裁定，提
      出抗告，業經台灣高等法院以八十九年度抗字第三四一七號駁回抗告確定。原
      告復提起確認抵押權不存在之訴，業經本院以八十九年訴字五二五五號判決其
      敗訴確定，故本件被告係持有合法有效之執行名義，合先敘明。
（二）按執行債權人與執行債務人間如約定不利於執行債權人之執行限制契約，因係
      對債權人不利，基於法律無須違背債權人之意思予以保障必要之法理，此種執
      行契約應屬適法有效。查：兩造於前開協議書第壹點約定「甲方（即被告）應
      給付乙方（即原告）查封撤回狀或於九十一年三月一日送本院查封撤回狀」，
      係屬撤回強制執行之約定，此種不執行契約係為執行限制契約之一。
（三）然前開協議書第貳點則約定「九十一年三月十五日前乙方給付甲方壹佰壹拾萬
　　　元」。綜觀本件協議書第壹、貳點之文意，本件被告係因原告如願意自動清償
      ，無須待法院經強制執行程序拍賣取得價金後分配受償，基於可減省執行費用
      亦得使其債權獲得滿足等符合強制執行程序之經濟性，故與其簽訂前開協議書
      ，並依約向本院撤回前開執行程序（見本院八十九年度執字第二五九三一號拍
      賣抵押物執行卷宗），原告自應依據協議書之內容將系爭抵押物所擔保之債權
      壹佰壹拾萬元部分，向被告為給付。
（四）又被告簽訂前開協議書並撤回前執行程序，係因原告亦表示其願意自動履行債
      務，已如前述。然原告既自承其嗣後並未依約給付被告壹佰壹拾萬元，殊不論
      其未給付之原因為何，原告既未自動履行清償前開債務，即不得再執前開協議
      書限制被告實施強制執行請求權而再次聲請強制執行。
（五）又依據前開協議書約定，被告雖有交付契約書影本之義務，然被告既稱可能因
      訴外人王文洲僅擔任訴外人林桂蘭之物上保證人或因林桂蘭個人債務已經清償
      完畢，故其並無持有王文洲擔任林桂蘭一般保證人之資料。故本件被告是否仍
      持有原告所要求之本票、借據及保證書等相關文件即有疑義，況債權人聲請強
      制執行時，僅須依據強制執行法第六條規定，提出相關之證明文件供執行法院
      為形式上審查即可，並無庸將相關債權證明交付予債務人。故原告亦不得執被
      告未交付契約書影本為由，遽認定妨礙債權人請求之事由。
五、綜上所述，兩造於九十一年二月二十七日所簽具之協議書並不足以構成本件妨礙
    債權人請求之事由。從而，原告依據強制執行法第十四條第一項起訴請求撤銷本
    院九十一年度執正字第一九０三五號之強制執行程序，即屬無據，應予駁回。
六、本件事證已臻明確，兩造其餘攻擊防禦方法，核予判決結果不生影響，爰不一一
    論述，併此敘明。
據上論結：原告之訴為無理由，並依民事訴訟法第七十八條判決如主文。
中　　　華　　　民　　　國　　九十一　　年　　　十　　　月　　 三十　　 日
                                            民事第四庭法      官　黃柄縉
右為正本係照原本作成
如對本判決上訴，須於判決送達後廿日內向本院提出上訴狀
中　　　華　　　民　　　國　　九十一　　年　　　十　　　月　　 三十　　 日
　　　　　　　　　　　　　　　　　　　　　　　　　　　法院書記官　楊湘雯
